臺灣桃園地方法院刑事判決　　　　　　　　96年度訴字第86號
公　訴　人　台灣桃園地方法院檢察署檢察官
被　　　告　甲○○
指定辯護人　本院公設辯護人林銘宏
上列被告因違反毒品危害防制條例案件，經檢察官提起公訴（95
年度偵字第25389 號），本院判決如下：
    主  文
甲○○共同連續販賣第一級毒品，累犯，處有期徒刑捌年陸月，
未扣案之販賣第一級毒品所得財物新臺幣參仟元沒收，如全部或
一部不能沒收時，以其財產抵償之，使用門號Ｚ0000000
00號之行動電話壹具沒收，如全部或一部不能沒收時，追徵其
價額；又共同販賣第二級毒品，累犯，處有期徒刑肆年貳月，未
扣案之販賣第二級毒品所得財物新臺幣貳仟元沒收，如全部或一
部不能沒收時，以其財產抵償之，使用門號Ｚ00000000
0號之行動電話壹具沒收，如全部或一部不能沒收時，追徵其價
額。應執行有期徒刑拾貳年陸月，未扣案之販賣第一級毒品所得
財物新臺幣參仟元、販賣第二級毒品所得財物新臺幣貳仟元均沒
收，如全部或一部不能沒收時，以其財產抵償之，使用門號Ｚ0
00000000號之行動電話壹具沒收，如全部或一部不能沒
收時，追徵其價額。
    事  實
一、甲○○前於民國89年間因贓物案件，經本院以89年度易字第
    2839號判決判處有期徒刑6 月確定；又於91年間，因施用第
    一、二級毒品案件，經本院以91年度訴字第1202號判決判處
    應執行有期徒刑七月（施用第一級毒品部分判處有期徒刑6
    月、施用第二級毒品部分判處有期徒刑3 月），上揭2 案接
    續執行，後於93年4 月20日假釋出監，迄93年5 月22日保護
    管束期滿未被撤銷，未執行之刑以已執行論，猶不知悔改。
二、甲○○明知「海洛因」、「甲基安非他命」分屬毒品危害防
    制條例第2 條第2 項第1 款、第2 款規定之第一級、第二級
    毒品，不得販賣及非法持有，竟與前夫古昌鎮（所涉販賣第
    一級、第二級毒品罪嫌，另由檢察官偵查中）共同基於意圖
    營利販賣第一級毒品海洛因之概括犯意，及與古昌鎮共同基
    於意圖營利販賣第二級毒品甲基安非他命之犯意，由古昌鎮
    於不詳時、地，自真實姓名年籍不詳人處，購入數量不詳之
    第一級毒品海洛因、第二級毒品甲基安非他命，後古昌鎮以
    其所有使用門號0000000000號行動電話聯絡販毒數量、金額
    ，推由甲○○前往約定地點販賣第一、二級毒品，而共同為
    下列販賣第一級毒品、第二級毒品行為，藉賺取價差牟利：
    (一)於95年6 月10日上午，胡昌奇以其所使用之門號00000000
      00號行動電話撥入古昌鎮所使用之門號0000000000號行動
      電話，表示要購買第一級毒品海洛因新臺幣（下同）1000
      元，古昌鎮應允後，即於同日由甲○○將1000元之海洛因
      攜至新竹縣新埔鎮北莊福源公司處交付胡昌奇，日後再由
      胡昌奇與古昌鎮結算販毒金錢。
    (二)於95年6 月16日下午，黃彩雲以其所使用之門號00000000
      00號行動電話撥入古昌鎮所使用之上揭門號行動電話，表
      示要購買第一級毒品海洛因2000元，古昌鎮應允後，即於
      同日由甲○○將2000元之海洛因攜至桃園縣楊梅鎮富岡火
      車站交付黃彩雲，日後再由黃彩雲與古昌鎮結算販毒金錢
      。總計前後共同販賣第一級毒品海洛因予胡昌奇、黃彩雲
      所得財物為3000元。
    (三)於95年6 月間某日，牟桂芬以其所使用之門號0000000000
      號行動電話撥入古昌鎮所使用之上揭門號行動電話，表示
      要購買第二級毒品甲基安非他命2000元，古昌鎮應允後，
      即於同日由甲○○將2000元之甲基安非他命攜至桃園縣新
      屋鄉東明國小交付牟桂芬，日後再由牟桂芬與古昌鎮結算
      販毒金錢。
    嗣因警員向臺灣桃園地方法院檢察署聲請核發監聽票，經監
    聽古昌鎮上揭門號通話內容後，分別傳訊黃彩雲、牟桂芬、
    胡昌奇查明渠等施用毒品來源確係向古昌鎮、甲○○購買，
    而經臺灣桃園地方法院檢察署檢察官核發拘票拘提甲○○到
    案，始悉上情。
三、案經新竹市警察局報請臺灣桃園地方法院檢察署檢察官偵查
    起訴。
    理  由
壹、有罪部分：
一、證據能力部分：
　　按最高法院93年度台上字第3533號判決要旨：刑事訴訟法第
    159 條第1 項雖規定，被告以外之人於審判外之言詞或書面
    陳述，除法律有規定外，不得作為證據。惟同法第159 條之
    5 第2 項已規定，當事人、代理人或辯護人於法院調查證據
    時，知有第159 條第1 項不得為證據之情形，而未於言詞辯
    論終結前聲明異議者，視為有前項之同意（指同條第1 項之
    同意作為證據）。此乃第159 條第1 項所容許，得作為證據
    之例外規定之一。查本案被告、檢察官、辯護人於言詞辯論
    終結前，均未就所調查之證據聲明異議，是參照上開最高法
    院判決要旨，本案經調查之證據均有證據能力，合先敘明。
二、訊據被告供承於上揭時地有交付海洛因予黃彩雲、胡昌奇、
    及交付甲基安非他命予牟桂芬之事實不諱，核與證人牟桂芬
    於警詢、偵查及本院審理、證人胡昌奇於警詢及本院審理、
    證人黃彩雲於警偵訊中證述係向古昌鎮聯絡購買毒品，並由
    被告拿到約定處交付毒品之情節相符（詳偵查卷第15、16、
    18、21、22、23、111 、133 頁、本院96年3 月8 日審判筆
    錄）。且查：
    (一)觀之共犯古昌鎮使用0000000000門號監聽通聯譯文，其中
      證人黃彩雲於95年6 月16日下午1 時26分許以其所使用
      之門號0000000000號行動電話撥入古昌鎮所使用之上揭門
      號行動電話，其通話內容為：「黃彩雲：你在哪裡、古昌
      鎮：在家裡、黃彩雲：‧‧跟你拿2 張‧‧我在小陳這邊
      ‧‧、古昌鎮：我叫我老婆送出去給你‧‧、黃彩雲：你
      富岡到這要多久‧‧、古昌鎮：要半個多小時‧‧」、及
      於同日下午1 時42分許渠等通話內容為：「黃彩雲：你老
      婆出來沒‧‧他帶哪支行動‧‧0000000000是嗎、古昌鎮
      ：他出去了‧‧405 那支‧‧恩」；證人胡昌奇於95年
      6 月10日上午9 時26分許以其所使用之門號0000000000號
      行動電話撥入古昌鎮所使用之上揭門號行動電話，其通話
      內容為：「胡昌奇：拿1 張（1000）阿、古昌鎮：我沒在
      家‧‧我叫我太太拿給你」；證人牟桂芬於95年6 月4
      日凌晨0 時32分許以其所使用之門號0000000000號行動電
      話至古昌鎮上揭門號行動電話，其通話內容為：「牟桂芬
      ：買2000元毒品」，此有通訊監察譯文附卷足憑（見偵查
      卷第62、68、72頁），準此以觀，證人黃彩雲、胡昌奇歷
      次證述向古昌鎮、被告購買海洛因之時間、金額之證詞與
      監聽內容吻合，及證人牟桂芬確有向古昌鎮購買第二級毒
      品之情事，從而，被告上揭自白足以採信。
    (二)至被告辯稱：伊只是幫古昌鎮交付毒品予黃彩雲等人，並
      未收錢，伊沒有販賣毒品云云、及辯護人辯護意旨以：被
      告並未向證人黃彩雲等人收錢，且與古昌鎮無同財共居之
      情形，無從認定被告有販賣毒品之犯意聯絡，被告所為應
      係轉讓毒品云云。然被告於警詢、偵查迄本院審理時均自
      承知悉古昌鎮有在從事販賣毒品，及證人黃彩雲等人係打
      電話向古昌鎮購買毒品等節，則其本於此一認知，猶依古
      昌鎮指示持海洛因、甲基安非他命至指定地點交付買受人
      即證人黃彩雲等人，則其與古昌鎮就此部分販賣海洛因、
      甲基安非他命之犯行，當有意思聯絡，並參與交付毒品之
      販賣構成要件行為甚明，是被告及辯護人上揭所辯，委不
      足採。
    (三)復被告於警詢、偵訊中均稱古昌鎮是為了生活開銷才販賣
      毒品，古昌鎮被關之前的現金已遭伊花用，關出來後沒有
      錢，伊是做還給他等語。而按販賣海洛因、甲基安非他命
      係違法行為，非可公然為之，且有其獨特之販售通路及管
      道，復無公定價格，容易增減分裝之份量，而每次買賣之
      價量，可能隨時依雙方關係深淺、資力、需求量及對行情
      之認知、來源是否充裕、查緝鬆嚴、購買者被查獲時供述
      購買對象之可能風險評估等，而異其標準，非可一概而論
      ，本件被告僅承認有參與交付毒品之事實，本院自無從查
      得古昌鎮販入毒品之真正價格及其是否因非法販賣毒品予
      上揭證人黃彩雲等人而獲得具體利潤之金額，然按近年來
      政府為杜絕毒品之氾濫，對於查緝施用及販賣毒品之工作
      ，無不嚴加執行，販賣毒品罪又係重罪，設若無利可圖，
      衡情一般持有毒品之人當無輕易將所持有之第一、二級毒
      品轉讓他人而甘冒於再次向他人購買時被查獲移送法辦之
      危險之理，且不論是瓶裝或袋裝之第一、二級毒品，均可
      任意分裝或增減其份量，而每次買賣之價量，亦隨時隨雙
      方關係之深淺、當時之資力、需要程度及對行情之認知等
      因素，機動的調整，因之販賣之利得，除經坦承犯行，或
      帳冊價量均臻明確外，委難察得實情，職是之故，縱未確
      切查得販賣賺取之實際差價，但除別有事證，足認係按同
      一價格轉讓，確未牟利外，尚難執此認非法販賣之事證有
      所不足，致知過坦承者難辭重典，飾詞否認者反得逞僥倖
      ，而失情理之平，惟販賣之人從價差或量差中牟利之方式
      雖異，然其販賣目的在意圖營利則同一。從而，堪認古昌
      鎮購入毒品海洛因、甲基安非他命之價格必較其售出之價
      格低廉，或以同一價格而減少份量，而有從中賺取差額利
      潤圖利之意圖及事實。
    綜上，本件事證明確，被告共同連續販賣第一、二級毒品犯
    行已經證明，應依法論科。
三、按「行為後法律有變更者，適用行為時之法律。但行為後之
    法律有利於行為人者，適用最有利於行為人之法律。」，刑
    法第2 條第1 項訂有明文。被告行為後，查：(1)刑法第33條
    第5 款規定：「罰金1 元以上」，依現行法規所定貨幣單位
    折算新臺幣條例第2 條規定，換算為新臺幣3 元以上，而95
    年7 月1 日施行之刑法第33條規定則為「罰金新臺幣1,000
    元以上」，而上述規定依刑法第11條規定於毒品危害防制條
    例有關刑罰之規定亦有其適用，從而，毒品危害防制條例第
    4 條第1 項、第2 項規定關於法定罰金刑部分，亦生法律變
    更之結果，經比較新舊法之結果，以行為時之毒品危害防制
    條例規定，有利於被告，自應適用之。(2)刑法第56條連續犯
    之規定業於94年1 月7 日修正刪除，並於95年7 月1 日施行
    。是於新法修正施行後，被告之數犯罪行為，即須分論併罰
    。此刪除雖非犯罪構成要件之變更，但顯已影響行為人刑罰
    之法律效果，比較新、舊法結果，自應以被告行為時之法律
    即舊法論以連續犯對被告較為有利。(3)刑法第65條第2 項原
    規定：無期徒刑減輕者，為7 年以上有期徒刑，然修正後則
    規定：無期徒刑減輕者，為20年以下15年以上有期徒刑，依
    刑法第2 條第1 項規定，比較結果，行為後法律並非有利於
    被告，自應依同條前段規定，適用行為時即修正前之法律，
    作為減輕之依據。經綜合比較前述新、舊法結果，修正後規
    定並未較有利於行為人，則應依刑法第2 條第1 項前段規定
    ，適用行為時（即修正前）之法律。
四、核被告甲○○所為，係犯毒品危害防制條例第4 條第1 項之
    販賣第一級毒品罪、同條例第4 條第2 項之販賣第二級毒品
    罪，被告販賣第一、二級毒品前持有第一、二級毒品之低度
    行為，分別為販賣第一、二級毒品之高度行為所吸收，均不
    另論罪。被告就上揭販賣第一、二級毒品之犯行，與古昌鎮
    間，有犯意聯絡及行為分擔，為共同正犯。被告先後2 次販
    賣海洛因犯行，時間緊接，方法相同，觸犯犯罪構成要件相
    同之罪，顯係基於概括犯意為之，應依修正前刑法第56條連
    續犯之規定，論以一罪，因販賣第一級毒品罪法定刑為死刑
    、無期徒刑依法不得加重外，其餘部分依法加重其刑。被告
    有如事實欄一、所載之犯罪科刑、執行情形，有臺灣高等法
    院被告前案紀錄表1 份在卷可按，其受有期徒刑之執行完畢
    後，5 年內再犯本件有期徒刑以上之罪，為累犯，應依刑法
    第47條第1 項規定，加重其罰金刑之最高度且依法加重（指
    販賣第二級毒品部分）、遞加重之（指販賣第一級毒品部分
    ），但死刑、無期徒刑部分則依法不得加重。被告所犯上開
    販賣第一級毒品罪與第二級毒品罪2 罪間，犯意各別，構成
    要件互殊，應予分論併罰。末按販賣第一級毒品罪之法定刑
    為「死刑或無期徒刑；處無期徒刑者，得併科新臺幣1000萬
    元以下罰金」、販賣第二級毒品罪之法定刑為「處無期徒刑
    或7 年以上有期徒刑，得併科新臺幣700 萬元以下罰金」，
    然同為販賣第一、二級毒品之人，其原因動機不一，犯罪情
    節未必盡同，或有大盤毒梟者，亦有中、小盤之分，甚或僅
    止於吸毒者友儕間為求互通有無之有償轉讓者亦有之，其販
    賣行為所造成危害社會之程度自屬有異，法律科處此類犯罪
    ，所設之法定最低本刑相同，不可謂不重。於此情形，倘依
    其情狀處以有期徒刑，即足以懲儆，並可達防衛社會之目的
    者，自非不可依客觀之犯行與主觀之惡性二者加以考量其情
    狀，是否有可憫恕之處，適用刑法第59條之規定酌量減輕其
    刑，期使個案裁判之量刑，能斟酌至當，符合比例原則。查
    被告販賣海洛因部分，其販賣次數為2 次、所得為3000元，
    販賣甲基安非他命部分，其販賣次數為1 次、所得為2000元
    ，其犯罪情節當非大盤毒梟者可資等同併論，如量處法定最
    低度刑無期徒刑，殊嫌過重，其犯罪之情狀顯可憫恕，爰依
    刑法第59條之規定均減輕其刑，並依法先加後減之。爰審酌
    被告明知海洛因、甲基安非他命分經公告列為第一級、第二
    級毒品，對人體有莫大之戕害，仍販賣第一、二級毒品，危
    害國民身體健康及社會風氣，被告之生活狀況、品行、智識
    程度、販賣之次數、所得利益犯罪暨所生之危害，及犯罪後
    坦承犯行等一切情狀，分別量處如主文所示之刑，並定其應
    執行之刑，以資懲儆。
五、共犯古昌鎮所有門號0000000000號行動電話1 具（不含租用
    該門號ＳＩＭ卡），雖未據扣押，惟被告於本院審理時供承
    係古昌鎮所有等語，且證人黃彩雲、胡昌奇、牟桂芬均證述
    是以上揭門號電話聯絡毒品交易事宜等語，核為供共犯古昌
    鎮販毒所用之物，復無法證明其已滅失不存，仍應依毒品危
    害防制條例第19條第1 項之規定宣告沒收之，如全部或一部
    不能沒收時，應追徵其價額。被告販賣第一級毒品所得財物
    3000元、販賣第二級毒品所得財物2000元，應依同條例第19
    條第1 項之規定，諭知沒收，如全部或一部不能沒收時，以
    其財產抵償之。至被告雖使用之門號0000000000號行動電話
    1 具，然證人黃彩雲等人均未證述與被告使用之上揭門號行
    動電話聯繫本件交易毒品事宜，尚難徒憑卷附之證人黃彩雲
    、古昌鎮間之通聯譯文提及被告使用之門號0000000000號行
    動電話，逕認為供本件販毒所用之物，爰不予宣告沒收。
貳、不另為無罪諭知部分：
一、公訴意旨另以：被告甲○○與古昌鎮共同基於意圖營利販賣
    第一級毒品海洛因之概括犯意，除於95年6 月16日販賣第一
    級毒品海洛因1 次予黃彩雲外，尚自95年3 月間起，在楊梅
    鎮富岡火車站處，連續販賣第一級毒品海洛因予黃彩雲2 次
    。又於95年6 月初，在新竹縣竹東鎮附近，販賣第一級毒品
    海洛因1 次予李友仁，因認被告此部分涉有連續販賣第一級
    毒品罪嫌云云。
二、惟按「犯罪事實應依證據認定之，無證據不得認定犯罪事實
    。」，刑事訴訟法第154 條第2 項定有明文。訊據被告堅決
    否認此部分犯行，並辯稱：伊只有交付海洛因1 次予黃彩雲
    等語。按公訴人認被告涉有此部分犯行，無非以被告之自白
    、證人黃彩雲、李友仁之證詞、通訊監察譯文等為其論據。
    經查：
  (一)被告於偵查中僅自白：「我有時候會幫他（指古昌鎮）拿（
    指毒品）給人家，從95年3 月份開始，到10月份的時候，這
    一段時間是斷斷續續，我8 月份那時候生小孩，我就沒有出
    門，3 月到8 月這段時間我送3 次，10月份有送1 次，前後
    加起來4 次。」等語（見偵查卷第99頁），核與本院上揭認
    定被告有罪部分共販賣毒品3 次相符，從而，公訴人以被告
    自白而認被告尚有販賣海洛因2 次予黃彩雲、販賣海洛因1
    次予李友仁，即屬無憑。
  (二)又依毒品危害防制條例第17條之規定，其供出毒品來源而破
    獲者，復得減輕其刑，則其指證之真實性猶有疑慮，是施用
    毒品者之指證，其真實性有待其他必要證據加以補強。而所
    謂必要之補強證據，固不以證明販賣毒品犯罪構成要件之全
    部事實為必要，但以與施用者之指證具有相當之關聯性為前
    提，其經與施用者之指證綜合判斷，已達於通常一般人均不
    致有所懷疑，而得確信施用者之指證為真實者，始得為有罪
    之認定，此為無罪推定原則之必然推演（參閱最高法院93年
    度台上字第6750號判決要旨）。證人黃彩雲雖於警詢、偵查
    中證述被告拿過3 次海洛因給伊等語，然證人黃彩雲就被告
    另2 次交付海洛因之時間、地點、數量、金額等細節，均無
    陳述，再者，本院核閱卷附之監察電話譯文表，其內僅有證
    人黃彩雲、古昌鎮於95年6 月16日之聯絡交易毒品對話，是
    此部分事實僅有施用毒品者即證人黃彩雲之指證，別無其他
    補強證據，難認被告此部分犯嫌已達於通常一般人均不致有
    所懷疑之程度。
  (三)再者，證人李友仁雖於警詢、偵查中證述被告有交付毒品1
    次給伊等語，然證人李友仁於本院審理時已明確證述被告交
    付毒品給伊只有1 次，時間是95年10月9 日等語（此部分未
    據起訴，詳本院96年3 月8 日審判筆錄），核與被告於偵查
    中自白其於95年10月間有幫古昌鎮交付毒品1 次等語、及於
    本院審理時供述只有交付海洛因予李友仁1 次等語吻合，而
    卷附之監察電話譯文表，其內關於李友仁與古昌鎮之通話內
    容僅有：95年6 月6 日晚上8 時28分許：「李友仁：我朋
    友要賣毒他要認識你‧‧竹東黎村、古昌鎮：好我下去‧‧
    哪裡‧‧」；95年6 月10日上午11時40分：「古昌鎮：我
    叫我太太送過去‧‧我太太電話0000000000、李昌鎮：好‧
    ‧我打給他‧‧」；95年6 月16日上午11時22分：「李友
    仁：到了嗎‧‧你老婆嗎‧‧、古昌鎮：出去5 分鐘了‧‧
    恩」；95年6 月18日中午12時16分：「李友仁：小古‧‧
    我李主任‧‧讓我賒帳1/4 明天給你‧‧、古昌鎮：每次說
    明天明天‧‧都會拖、李友仁：我沒空‧‧我在裝監視器‧
    ‧拿半錢啦‧‧、古昌鎮：好好我現在過去」等，雖依95年
    6 月10日上午11時40分之通話內容有提及古昌鎮向證人李友
    仁表示被告會送毒品過去等語，然被告於95年6 月10確有交
    付海洛因予證人李友仁一節，則無法證明，況證人李友仁於
    本院審理時肯定被告交付海洛因給伊的時間是同年10月9 日
    ，是並無證據證明被告於95年6 月初，在新竹縣竹東鎮附近
    ，有販賣第一級毒品海洛因1 次予李友仁之犯行。
  此外，本院復查無其他積極證據證明被告確有公訴人所指此部
  分之販賣海洛因之犯行，自屬不能證明被告此部分之犯罪。惟
  因公訴人認被告此部分之犯行與上開經本院論罪科刑部分間，
  有連續犯之裁判上一罪關係，爰不另為無罪之諭知，附此敘明。
據上論斷，應依刑事訴訟法第299 條第1 項前段，毒品危害防制
條例第4 條第1 項、第2 項、第19條第1 項，刑法第2 條第1 項
前段、第11條前段、第28條、第47條第1 項、第51條第5 款、第
59條，修正前刑法第56條，判決如主文。
本案經檢察官薛植和到庭執行職務。
中　　華　　民　　國　　96　　年　　3 　　月　　22　　日
　　　　　　　　　刑事第一庭  審判長法　官　曾 淑 華
　　　　　　　　　　　　　　　  　  法　官  王 耀 興
　　　　　　　　　　　　　　　　    法　官  黃 梅 淑
以上正本證明與原本無異。
如不服本判決，應於判決送達後10日內向本院提出上訴狀（應附
繕本），上訴於臺灣高等法院。
      　　　　　　　　　　　　　　　書記官　魏 里 安
中　　華　　民　　國　　96　　年　　3 　　月　　22　　日
